【裁判字號】    99,交聲,3976
【裁判日期】    991229
【裁判案由】    聲明異議
【裁判全文】
臺灣臺中地方法院交通事件裁定        99年度交聲字第3976號
原處分機關  交通部公路總局臺中區監理所
異  議  人
即受處分人  劉允瑤
上列異議人即受處分人因違反道路交通管理處罰條例案件，不服
交通部公路總局臺中區監理所中華民國99年10月18日中監違字第
裁60-GF0000000號裁決書所為之處分，聲明異議，本院裁定如下
：
    主  文
原處分撤銷。
劉允瑤不罰。
    理  由
一、原處分意旨略以：異議人即受處分人劉允瑤（下稱受處分人
    ）於民國99年9 月13日10時5 分許，駕駛車牌號碼8300-ZE
    號自用一般小貨車，在臺中市○○○路與興大路口處，因「
    駕駛汽車肇事，而未依規定處置逃逸」之違規，經臺中市警
    察局第三分局交通分隊員警以中市警交字第GF0000000 號舉
    發違反道路交通管理事件通知單舉發。原處分機關遂以受處
    分人違反道路交通管理處罰條例第62條第1 項、第68條第2
    項之規定，於99年10月18日以中監違字第裁60-GF0000000號
    裁決書，裁處罰鍰新臺幣（下同）3,000 元，記違規點數5
    點，並施以道路交通安全講習等語。
二、受處分人異議意旨略以：受處分人於上開時間駕車行經本件
    違規地點，適因該路口有車禍事故，遂繞道行駛，未料貨車
    右後側擋門外固定螺絲與車號7371-VV 號租賃小客車發生擦
    撞。直至翌日經警察通知前往警局處理，始知悉上情，並同
    時與對方車主達成和解，伊絕無肇事逃逸之意，為此聲明異
    議等語。
三、按汽車駕駛人駕駛汽車肇事，無人受傷或死亡而未依規定處
    置者，處1,000 元以上3,000 元以下罰鍰；逃逸者，並吊扣
    其駕駛執照1 個月至3 個月。領有汽車駕駛執照之汽車駕駛
    人，除駕駛聯結車、大客車、大貨車外之非其駕駛執照種類
    之車輛，違反本條例及道路交通安全規則之規定，應受吊扣
    駕駛執照情形時，無因而肇事致人受傷或重傷者，記違規點
    數5 點，道路交通管理處罰條例第62條第1 項、第68條第2
    項分別定有明文。次按違反行政法上義務之行為非出於故意
    或過失者，不予處罰，行政罰法第7 條第1 項亦有明定。經
    查：
  (一)依證人即車牌號碼7371-VV 號租賃小客車之駕駛人張美香於
    本院調查時結證稱：「（問：99年9 月13日早上10時5 分許
    ，在忠明南路與興大路口駕駛車號7371-VV 號小客車者是你
    ？）駕駛人是我。…（問：與受處分人的車子如何發生擦撞
    ？）我當時是停在忠明南路上要左轉興大路，受處分人原本
    應該從我的左前方通過，但是因為當時我的左後方有車禍發
    生，所以受處分人就從我的右前方通過。（問：受處分人通
    過時是否有擦撞到你的車子？）有擦撞到我的右後方車身。
    （問：擦撞當時有無發出很大的聲音或是很尖銳的聲音？）
    沒有，只是車身有晃動，我自己是覺得晃動有一點大。…（
    問：在發生擦撞的路口，當時交通會很混亂？）因為我的左
    後方有發生車禍，所以車子有回堵的情形，當時車子很多，
    是白天，有很多摩托車的聲音，我無法判斷受處分人是否可
    以聽到擦撞的聲音。」等語（見卷第48頁反面、49頁）。及
    證人即受理本件擦撞事故之員警陳木森到庭結證稱：事故路
    口（即違規路口）當時的交通狀況，根據伊調閱監視器結果
    ，當時車輛蠻多的，聲音應該會很大，尤其是摩托車經過的
    時候會很大聲等語（見卷第49頁反面）。可知受處分人駕駛
    之車輛與張美香駕駛之小客車發生擦撞時，並未發出很大之
    聲音，復因附近有車禍發生，造成車輛回堵，車輛甚多，車
    聲喧囂，加上機車通過時聲音又很大聲。是受處分人於擦撞
    當時是否能聽到擦撞之聲音，並非無疑。
  (二)另觀諸卷附道路交通事故現場圖、A3類道路交通事故調查報
    告表、臺中市○○○道路交通事故談話記錄表、臺中市○○
    ○○道路交通事故補充資料表及臺中市○○○道路交通事故
    相片黏貼紀錄表等資料，可知本件係受處分人所駕駛車輛之
    右後側車廂外固定螺絲與張美香所駕駛之7371-VV 號租賃小
    客車右後保險桿發生擦撞；而經本院檢視上開2 車受損情形
    ，僅有擦撞刮痕，並無嚴重之撞擊痕跡，亦未造成7371-VV
    號車輛有車身凹陷或其他嚴重毀損之情形，堪認上開2 車僅
    係輕微擦撞無訛。兼以受處分人於本院供稱：發生擦撞當時
    ，伊所駕駛之車輛車窗緊閉，且所駕駛之貨車為1.75噸，其
    上載滿醋等語。稽此受處分人未能察覺擦撞事故之發生，尚
    與常情無悖。是以受處分人辯稱：伊係在未感覺到擦撞之情
    況下，始駛離違規現場等語，應堪採信。
  (三)又證人張美香雖證稱：擦撞時伊有感覺到伊車身之晃動云云
    ，惟查，證人張美香之車當時係在靜止狀態，故輕微之碰撞
    均足以令其感受到車身之晃動，然受處分人之車則係在行進
    中，衡情自較無法感受到車輛擦撞後所產生之晃動。從而本
    件自難以張美香有感受到其車身之晃動，即認受處分人亦可
    察覺到擦撞事故之發生。證人張美香上開證述，尚不足為受
    處分人不利之認定。
四、綜上所述，本件既無積極事證足以證明受處分人知悉擦撞事
    故之發生，自難認其對於「駕駛汽車肇事未依規定處置」之
    違規情事，有何故意或過失可言，原處分機關未查遽予裁罰
    ，尚非妥洽。從而本件受處分人之聲明異議，為有理由，應
    由本院將原處分撤銷，並為不罰之諭知。
五、依道路交通管理處罰條例第87條第2 項，道路交通事件處理
    辦法第19條，裁定如主文。
中    華    民    國    99    年    12    月    29    日
                  交通法庭    法  官  黃佩韻
以上正本證明與原本無異。
如不服本裁定應於送達後5日內向本院提出抗告狀(應附繕本)並
敘述抗告之理由。
                              書記官  林柏名
中    華    民    國    99    年    12    月    29    日

司法院資訊處製作；財團法人民間司法改革基金會備份。
